【裁判字號】    89,訴,699
【裁判日期】    900131
【裁判案由】    偽造貨幣等
【裁判全文】
臺灣屏東地方法院刑事判決                          八十九年度訴字第六九九號
    公  訴  人  臺灣屏東地方法院檢察署檢察官
    被      告  乙○○
    指定辯護人  本院公設辯護人  丙○○
右被告因偽造貨幣等案件，經檢察官提起公訴（八十九年度偵字第八九九號），本院
判決如左：
    主  文
乙○○意圖為自己不法之所有，而侵占遺失物，處罰金貳仟元，如易服勞役，以參佰
元折算壹日。又變造特許證，足以生損害於公眾及他人，累犯，處有期徒刑參月，扣
案之變造甲○○駕駛執照上「乙○○」照片壹幀，沒收。又意圖供行使之用而收集偽
造之通用紙幣，累犯，處有期徒刑參年參月，扣案之千元偽造紙幣參拾玖張，均沒收
，應執行有期徒刑參年伍月，扣案之變造甲○○駕駛執照上「乙○○」照片壹幀、及
千元偽造紙幣參拾玖張，均沒收。
被訴行使偽造紙幣部分，無罪。
    事  實
一、乙○○前因偽造文書罪，經臺灣臺南地方法院判處有期徒刑肆月，於民國八十四
    年十月十一日執行完畢，猶不知悔改，復 (一)於八十八年七月二十日，在臺南
    市東帝士大樓，見甲○○所有，前遭不明人士竊取之駕駛執照棄置於該處，竟意
    圖為自己不法之所有，而侵占之。嗣後又另行起意，於八十八年十二月某日，在
    屏東市○○○街八四號住處，將自己之照片貼在該駕駛執照上而加以變造，預以
    供申請行動電話之用，足生損害於甲○○及監理單位對已核發之駕駛執照管理之
    正確性。(二)於八十八年十二月底某日，自王家訓處 (已死亡)受領欠款千元鈔
    票四十五張，共新台幣四萬五千元，乃於八十九年一月間某日，持其中一張千元
    鈔票向屏東市○○路某檳榔攤購買檳榔而遭拒絕後，乙○○即發現上開四十五張
    千元鈔票中，混雜十九張偽造紙幣，竟意圖供行使之用而收集之。另於八十九年
    二月二日上午，因王家訓前向乙○○借用支票購買電腦，惟未將票款三萬元給付
    予乙○○，該支票因而遭退票，乙○○為償還電腦公司之欠款，以換回該支票，
    乃私自至屏東市○○街一七二巷二十九號王家訓所有之房屋內，搬走電腦，同時
    復意圖為自己不法之所有，竊取在屋內所發現以信封包裝之二十張千元偽鈔，並
    意圖供行使之用而收集之。嗣於同日下午十六時五十分許，乙○○駕駛車號Ｄ８
    －４３６０號自小客車，在屏東縣九如鄉○○路二十五之一號前，為警發現形跡
    可疑而上前盤查，並在車內駕駛座前方面紙盒下，發現千元偽鈔十六張，另在汽
    車排擋桿中間縫隙內，發現一信封袋內裝二十張千元偽鈔，隨後又自乙○○身上
    皮夾內真鈔中查出千元偽鈔二張，同時並在車內查獲經變造之甲○○駕駛執照一
    張，再於八十九年二月十六日，在乙○○胞弟黃進榮位於屏東縣九如鄉○○街三
    十七號住處，查獲乙○○所有皮包內之支票簿中，另夾雜一紙千元偽鈔，共計查
    獲三十九張千元偽鈔。
二、案經屏東縣警察局里港分局報告臺灣屏東地方法院檢察署檢察官偵查起訴。
    理  由
一、訊據被告乙○○對於右揭 (一)之犯罪事實，皆已坦承不諱，核與被害人甲○○
    於偵查中指訴情節相符，此外，復有經變造之汽車駕駛執照附卷可稽，被告之自
    白核與事實相符。對於 (二)部分之犯罪事實，被告固不否認為警查獲三十九張
    偽鈔之事實，惟矢口否認有意圖供行使之用而收集偽鈔之犯行，辯稱：王家訓還
    我錢之後，我只使用過一次，之後我才知道王家訓還我之錢中夾雜有偽鈔，我自
    己總共發現十六張，被警察查獲當天，警察又在我皮包內發現二張偽鈔，另外一
    張則在支票簿中發現，這三張偽鈔是我先前漏未發現的，後來我去王家訓那裡搬
    電腦時，又發現二十張偽鈔，我本來是想要拿去跟王家訓之太太講，看她是否有
    辦法處理，否則我就要報警云云。惟查：被告乙○○被查獲當時，在其所駕駛之
    自小客車駕駛坐前方面紙盒下發現一疊共有十六張之千元偽鈔，另於駕駛坐右邊
    排擋桿中間縫隙發現一封信封，內有二十張千元偽鈔，又在其皮夾真鈔內發現夾
    有二張偽鈔，最後在搜索被告之胞弟黃進榮住處時，發現另一張偽鈔等情，業據
    證人即查獲本案之員警莊文客於偵查中證述綦詳，而被告亦坦承知悉所查獲之十
    六張千元大鈔及信封袋所裝之二十張大鈔，均為他人所偽造，至被告雖否認於查
    獲前明知另外三張亦為偽鈔，惟被告於偵訊中已供稱「 (為何兩張偽鈔會放在你
    皮夾內？)可能拿出來使用時，人家說是假的就放到皮夾內」等語，另參以被告
    自王家訓處受領欠款四萬五千元後，距被查獲為止，已有二個月之久，衡情該二
    張放置於皮包內之偽鈔應已使用過，且由所查獲之偽鈔觀之，無論鈔票色澤、紙
    質、及防偽特徵，均與真鈔有異，偽鈔部分版面印刷亦有些許模糊，常人稍加注
    意即可辨識，而被告既能自上開四十五張鈔票中，分辨出真偽鈔，復經他人指出
    所行使者為偽鈔，則對於另外放置之三張偽鈔焉有不能辨別之理，足認被告縱事
    前漏未發現該二張偽鈔，然事後經他人告知後，仍繼續置於皮包內，其顯有收集
    偽鈔以供行使之用之意圖甚明。況且，被告亦自承收集該偽鈔，係要與王家訓之
    妻談判，則被告於發現偽鈔後，竟不交予警察機關處理，反要持之與王家訓之妻
    解決債務糾紛，足認被告已有要王家訓之妻收回之意，難謂其無供他人行使之用
    之意圖，是其所辯，自為事後飾卸之詞，要無足採，其犯行堪以認定。
二、核被告所為，係犯刑法第一百九十六條第一項後段之意圖供行使之用收集偽造通
    用幣券罪、同法第三百二十條第一項之竊盜罪、同法第二百十二條之變造特種文
    書罪及同法第三百三十七條之侵占遺失物罪。被告竊取該二十張千元偽鈔之目的
    ，在用供收集以圖行使之用，所犯上開二罪間，有方法結果之牽連關係，應從一
    重之刑法第一百九十六條第一項罪論處。被告所犯上開三罪間，犯意各別，行為
    不同，應分論併罰。被告前因偽造文書罪，經臺灣臺南地方法院判處有期徒刑四
    月，於八十四年十月十一日執行完畢，有卷附被告全國前案紀錄表可按，其受有
    期徒刑之執行完畢，五年以內再犯有期徒刑以上之罪，為累犯，依法加重其刑。
    爰審酌被告犯罪之動機、目的、手段、及其所收集之偽造紙幣多達三十九張、並
    犯後態度等一切情狀，分別量處如主文所示之刑，罰金刑部分並諭知易服勞役之
    折算標準，有期徒刑部分定其應執行刑。扣案之千元偽造紙幣，應依刑法第二百
    條，宣告沒收。另扣案之變造甲○○駕駛執照上所貼「乙○○」照片一幀，為被
    告所有，供犯罪所用之物，應依法宣告沒收。
三、又公訴意旨另以：被告於八十八年十二月底某日，自王家訓處收受欠款新台幣四
    萬五千元後，發現其中有十九張係偽造之新台幣千元鈔，竟基於概括犯意，自八
    十九年一月間起，在屏屏東市○○路某檳榔攤，持偽造之千元鈔行使，連續二次
    向檳榔攤購買物品，因認被告另犯刑法第一百九十六條第二項收受後知為偽造紙
    幣而行使之罪嫌。公訴意旨認被告涉犯此罪，無非以被告坦承曾持該千元偽鈔在
    屏東市○○路邊某檳榔攤購買物品，且被告既已坦承係因去買東西，人家說那是
    偽鈔，才從中挑出來等語，然於查獲當時，在被告之皮夾中仍發現有二張偽鈔，
    顯然係被告從偽鈔中取出二張行使惟未成功，又放回真鈔中，因而有此結果，是
    被告至少有行使偽鈔二次等資為依據。訊據被告則堅詞否認有收受後明知為偽造
    紙幣而仍行使之犯行，辯稱：買東西時不知是偽鈔，是店家發現偽鈔不收，才知
    道的等語。按犯罪事實應依證據認定之，無證據不得推定其犯罪事實。不能證明
    被告犯罪者，應諭知無罪之判決。刑事訴訟法第一百五十四條、第三百零一條第
    一項分別定有明文。經查：本件被告乙○○固坦承曾以偽鈔向屏東市○○路某檳
    榔攤購買物品，惟被告亦辯稱，買東西時並不知為偽鈔等語，另被告於為警查獲
    時，在其皮包內雖另發現二張偽鈔，惟被告對此亦辯稱，剛開始時，有發現十六
    張偽鈔，這二張可能拿出來使用時，人家說是假的，就放進皮包內等語，是被告
    既否認於行使時，已知為偽鈔，縱其辯解有可疑之處，惟本案並查無其他證據足
    認被告有明知為偽鈔，而仍連續行使之犯行，依上說明，依法應為被告無罪之諭
    知。
據上論斷，應依刑事訴訟法第二百九十九條第一項前段、第三百零一條第一項、刑法
第一百九十六條第一項、第二百十二條、第三百二十條第一項、第三百三十七條、第
四十七條、第五十五條、五十一條第五款、第四十二條第二項、第二百條、第三十八
條第一項第二款、罰金罰鍰提高標準條例第一條前段、第二條，判決如主文。
本案經檢察官陳新君到庭執行職務
中      華      民      國      九十      年      一    月    三十一    日
                                      臺灣屏東地方法院刑事第一庭
                                          法  官   包梅真
右判決正本證明與原本無異。
對於本判決如有不服應於收受送達後十日內向本院提出上訴書狀上訴於台灣高等法院
高雄分院並按他造當事人之人數附具繕本。
                                          書記官   蔡進吉
中      華      民      國     九十      年      二      月      一     日
附錄法條：
刑法第一百九十六條第一項
行使偽造、變造之通用貨幣、紙幣、銀行券，或意圖供行使之用而收集或
交付於人者，處三年以上十年以下有期徒刑，得併科五千元以下罰金。
刑法第二百十二條
偽造、變造護照、旅券、免許證、特許證及關於品行、能力服務或其他相
類之證書、介紹書，足以生損害於公眾或他人者，處一年以下有期徒刑、
拘役或三百元以下罰金。
刑法第三百三十七條
意圖為自己或第三人不法之所有，而侵占遺失物、漂流物或其他離本人所
持有之物者，處五百元以下罰金。


司法院資訊處製作；財團法人民間司法改革基金會備份。
